【裁判字號】    92,訴,118
【裁判日期】    920514
【裁判案由】    給付借款
【裁判全文】
臺灣嘉義地方法院民事判決  九十二年度訴字第一一八號
    原      告  華南商業銀行股份有限公司
    法定代理人  戊○○
    訴訟代理人  甲○○
    被      告  丙○○
                乙○○
                丁○○
右當事人間請求給付借款事件，本院判決如左：
    主      文
被告應連帶給付原告新台幣壹佰伍拾萬元，及自民國九十一年八月七日起至清償日止
，按年息百分之八點八五計算之利息，並自民國九十一年九月八日起至民國九十二年
三月七日止，按上開利率百分之十，自民國九十二年三月八日起至清償日止，按上開
利率百分之二十計算之違約金。
訴訟費用由被告連帶負擔。
本判決於原告以新台幣伍拾萬元供擔保後，得假執行。
    事      實
甲、原告方面：
一、聲明：除假執行擔保金額外，如主文所示。
二、陳述：被告丙○○以其餘被告為連帶保證人，於民國九十年九月四日向原告借用
    新台幣（下同）壹佰伍拾萬元，約定按年息為百分之八點八五計算，逾期清償在
    六個月以內者，按上開利率百分之十，超過六個月者，按上開利率百分之二十計
    付違約金，清償期為民國九十一年二月一日。詎屆清償期後，屢向被告催討，均
    未清償本金，僅繳利息至九十一年八月六日，為此提起本件訴訟。
三、證據：借據一紙、授信約定書三紙放款利息收入記錄一紙為證。
乙、被告丙○○方面：
一、聲明：請求駁回原告之訴及假執行之聲請。
二、陳述：八十九年間被告丙○○之兄、嫂即被告乙○○、丁○○，向被告丙○○表
    示希望以其公務員之身分借信用貸款，被告丙○○乃簽立八十九年一月份之授信
    約定書與借據，借款期限至九十年間。此後被告丙○○之印鑑為了還款方便，均
    由被告丁○○保管。九十年九月四日前開借款到期後，原告銀行並沒有通知被告
    丙○○，乃以為前開借款已還清。未料又有本件換單後之借款，實則，九十年九
    月四日被告丙○○並未到原告銀行簽立本件借據，亦未同意借用本件借款，原告
    之請求顯屬無據。
丙、被告丁○○方面：
一、聲明：請求駁回原告之訴及假執行之聲請。
二、陳述：八十九年一月間被告乙○○、丁○○在原告處辦理之借款除本件借款外，
    尚有一筆土地抵押貸款，是因為土地的鑑價額度不足預定之借款金額，原告銀行
    乃同意被告乙○○、丁○○另覓具公務員身份之借款人辦理本件的信用借款。被
    告乙○○二人乃在徵得被告丙○○同意後，由其簽立八十九年一月三十一日之借
    據，並由被告乙○○二人任連帶保證人，放款後被告丙○○存摺印章一直都由被
    告丁○○保管，九十年換單時是被告丁○○拿被告丙○○的印章去蓋章的。因為
    八十九年間第一次借款時被告丙○○已經有同意了，所以被告丁○○就沒有再徵
    詢她的意見。因抵押之土地目前尚在處理中，所以無力清償本件借款。
丁、被告乙○○方面：未於言詞辯期日到場，亦未提出書狀作何聲明或陳述。
    理      由
一、原告原起訴請求「被告應連帶給付原告一百五十萬元，及自民國九十年九月四日
    起至清償日止，按年息百分之八點八五計算之利息，並自民國九十年十月五日起
    至民國九十一年四月六日止，按上開利率百分之十，自民國九十一年四月七日起
    至清償日止，按上開利率百分之二十計算之違約金」，嗣於訴訟中變更聲明為請
    求「被告應連帶給付原告一百五十萬元，及自民國九十一年八月七日起至清償日
    止，按年息百分之八點八五計算之利息，並自民國九十一年九月八日起至民國九
    十二年三月七日止，按上開利率百分之十，自民國九十二年三月八日起至清償日
    止，按上開利率百分之二十計算之違約金」，核屬縮減應受判決事項之聲明，依
    民事訴訟法第二百五十五條第一項第三款之規定，應予准許。又被告乙○○均未
    於言詞辯論期日到場，核無民事訴訟法第三百八十六條各款所列情形，爰依原告
    之聲請，由其一造辯論而為判決。
二、本件原告主張：被告丙○○以其餘被告為連帶保證人，於九十年九月四日向原告
    借用壹佰伍拾萬元，約定按年息為百分之八點八五計算，逾期清償在六個月以內
    者，按上開利率百分之十，超過六個月者，按上開利率百分之二十計付違約金，
    清償期為九十一年二月一日。詎屆清償期後，屢向被告催討，均未清償本金，僅
    繳利息至九十一年八月六日等情。
    被告丙○○則以：其未簽立本件借據，應無庸負責等語。被告丁○○則以：被告
    乙○○、與丁○○於八十九年一月三十一日便委請被告丙○○以其名義辦理信用
    貸款，放款後存摺印章一直都由被告丁○○保管，九十年換單時（即簽立本件借
    據時）因八十九年間借款被告丙○○已有同意，所以未再徵詢她的意見，是被告
    丁○○拿被告丙○○的印章去原告處蓋章的等語，資為抗辯。
三、原告主張是上開事實，業據提出借據一紙、授信約定書三紙、放款利息收入記錄
    一紙為證。為被告丁○○所不爭執，且被告乙○○業經合法通知，未於言詞辯論
    期日到庭，亦未提出書狀作何說明或陳述，依民事訴訟法第二百八十條第三項準
    用同條第一項規定，視同自認。另被告丙○○雖抗辯未親自簽立本件借據，但對
    借據上印章之與其親自簽立之八十九年一月三十一日授信約定書上印文相同此點
    ，並不爭執。是本件應審究者為系爭借據上蓋有被告丙○○印鑑印文，但非其親
    自用印及簽名，則本件借款之效力是否及於其被告丙○○？經查：
（一）按蓋章與簽名生同等效力，民法第三條第二項定有明文。次依私文書經本人或
      其代理人簽名、蓋章者，推定為真正，民事訴訟法第三百五十八條第一項亦定
      有明文。又印章由自己蓋用，或由有權使用之人蓋用為常態，由無權使用之人
      蓋用為變態，故主張變態事實之當事人，應就此負舉證責任（最高法院七十四
      年度台上字第二一四三號民事判決參照）。
（二）查又依被告丙○○所承認於八十九年一月三十一日簽立之授信約定書第二條約
      定：「立約人於名稱、組織、章程內容、留存印鑑、代表人、代表人權限範圍
      或其他足以影響貴行權益變更之情事發生時，應即以書面將變更情事通知貴行
      ，並辦妥變更或註銷留存印鑑之手續，於未為前項通知及變更或註銷留存印鑑
      手續前與責行所為之交易，立約人均願負其責任」，第十四條約定：「為便於
      嗣後立約人與貴行一切受（授）信往來（含立約人之保證行為），立約人同意
      ，除另有約定外，憑後列留存印鑑式樣蓋（簽）於受（授）信契據，即生效力
      」等語。
（三）而被告丙○○留存於原告之印鑑與本件借據上之印文相符等情，業據被告丙○○與丁○○陳述明確。故縱由被告丁○○所蓋，依上開約定仍應屬正當之交易
      行為，被告丙○○應負借款之責。被告丙○○如主張其印鑑章遭人盜蓋印文於
      系爭借據上，依上開最高法院判決之旨自應由其負舉證責任。否則應認被告丙○○與原告已有效成立系爭消費借貸契約。
（四）綜上所述，並經本院核閱上開原告提出之證據中所載之借款金額、利率、違約
      金、清償日期等事項調查證據之結果，均與原告所述相符。又系爭借款縱使實
      際上由被告乙○○、丁○○所用，惟此乃借款人丙○○與被告乙○○、丁○○
      間之其他債權債務關係，與系爭消費借貸法律關係之成立無涉，是原告主張之
      上開事實堪信為真實。
四、按借用人應於約定期限內，返還與借用物種類、品質、數量相同之物；遲延之債
    務，以支付金錢為標的者，債權人得請求依法定利率計算之遲延利息，但約定利
    率較高者，仍從其約定；當事人得約定債務人不履行債務時，應支付違約金，民
    法第四百七十八條、第二百三十三條第一項、第二百五十條第一項分別定有明文
    。又按連帶保證人與主債務人負同一清償責任，此參民法第二百七十三條第一項
    連帶債務之規定甚明，又「保證債務之所謂連帶係指保證人與主債務人負同一債
    務，對於債權人各負全部給付之責任者而言，此就民法第二百七十二條第一項規
    定連帶債務之文義參照觀之甚明，故連帶保證與普通保證不同，縱使無民法第七
    百四十六條所揭之情形，亦不得主張同法第七百四十五條關於檢索抗辯之權利。
    」最高法院著有四十五年台上字第一四二六號判例足資參照，是被告乙○○、丁○○自應與借款人即被告丙○○就上開二筆借款負全部給付之責任。
五、從而，原告依據消費借貸及連帶保證之法律關係，請求被告等應連帶給付如主文
    所示之金額、利息及違約金，即屬正當，應予准許。
六、原告陳明願供擔保，請求宣告假執行，核無不合，爰酌定相當擔保金額，予以准
    許。
據上論結，原告之訴為有理由，依民事訴訟法第三百八十五條第一項前段、第七十八
條、第八十五條第二項、第三百九十條第二項判決如主文。
中      華      民      國    九十二    年      五      月      十四    日
~B臺灣嘉義地方法院民事第一庭
~B    審判長法官   曾文欣
~B    法      官   吳昀儒
~B    法      官   洪嘉蘭
右為正本係照原本作成
如對本判決上訴須於判決送達後廿日內向本院提出上訴狀
中      華      民      國    九十二    年      五      月      十五    日
~B    書  記  官   鄭翔元


司法院資訊處製作；財團法人民間司法改革基金會備份。
